臺灣苗栗地方法院民事簡易判決　　　　96年度苗簡字第555 號
原　　　告　太平洋房屋仲介股份有限公司
法定代理人　丙○○
訴訟代理人　丁○○
被　　　告　甲○○
上列當事人間請求給付服務報酬事件，本院於中華民國96年11月
20日言詞辯論終結，判決如下：
    主  文
被告應給付原告新臺幣壹拾柒萬肆仟肆佰元，及自民國九十六年
五月二十二日起至清償日止，按年息百分之五計算之利息。
訴訟費用新臺幣壹仟捌佰捌拾元由被告負擔。
本判決得假執行。
    事實及理由
一、原告主張：被告於民國95年11月16日起委託由原告仲介銷售
    其所有坐落於新竹市○區○○街130 號之房地（下稱系爭房
    地），雙方並合意簽訂專任委託契約書（下稱系爭契約），
    委託期間自95年11月16日起至96年1 月16日止，委託銷售價
    格為新臺幣（下同）468 萬元，嗣經雙方合議變更委託價格
    為436 萬元，原告受委託期間，不斷為其進行房屋銷售之能
    事，善盡受託人之職務，進行一切有關委託事務之執行。詎
    料，原告依慣例對客戶作例行查訪時，竟發現被告業於95年
    12月11日之委託期限內，私自將系爭房地出售於第3 人，被
    告此舉實有悖於雙方約定，按系爭契約第11條第3 項第2 款
    之約定，被告仍應支付原告以委託價百分之4 計算之服務報
    酬174,400 元。並聲明：1.如主文第1 項所示。2.如獲勝訴
    判決，請准供擔保宣告假執行。
二、被告則以：
  (一)伊當時係任職於原告公司，原告公司北六區不成文規定要求
    業務員每月簽3 件專任委託，才免於被公司扣款，因此伊及
    其他公司業務員會將自己或親朋好友之房子簽出來銷售。95
    年11月15日簽訂系爭契約系將伊自己名下之系爭房地委託予
    當時之組長即訴外人乙○○○銷售，而乙○○○名下之房子
    則簽給伊作為專案委託銷售契約。當時伊有知會乙○○○說
    ，伊有2 棟房子，如其中1 棟賣了，另1 棟就不要繼續銷售
    ，而乙○○○也同意。因此，當11月底時有人要買原告竹南
    的房子時，原告就告知店長系爭房地不要銷售了，而店長即
    訴外人林元順也再三向我確認不再銷售後，也就不再作銷售
    之動作。
  (二)當初95年2 月會買系爭房地乃因上班方便及孩子讀書，透過
    友人介紹才決定購買，並向訴外人楊家穎借頭期款20萬元，
    惟當辦理貸款時，才發現前夫積欠銀行400 多萬元，至伊無
    法再繼續貸款，在沒法貸款之情形下，便商請訴外人楊家穎
    先將房子過戶給他，待伊把竹南房子賣了，再向其買回。嗣
    於95年7 月訴外人楊家穎之父母知悉此事反對，便又將房子
    過戶回來給伊，因伊竹南房子一直賣不出去，伊欠人的錢也
    越來越多，拖給太平洋銷售房子又一直沒消息，後與另一訴
    外人徐雲蒸商量後，決定伊將系爭房地過戶予徐雲蒸，而徐
    雲蒸除免除伊之債務外，另補一些差額予伊。
  (三)伊現在有一名僅6 歲之幼兒，每月僅收入6,000 元，雖有誠
    意與原告公司談和解，但原告公司堅決和解金額高達88,000
    元，此和解金遠遠超過伊經濟能力範圍之外，實無力償還，
    期鈞院再降低該費用，就伊經濟範圍內，准伊分期付款支付
    等語，並聲明：原告之訴駁回。
三、查原告主張其與被告於95年11月16日就被告所有系爭房地訂
    立系爭契約，委託銷售金額原訂為468 萬元，嗣調降為436
    萬元，並簽定契約內容變更同意書，委託期間自95年11 月
    16日至96年1 月16日。嗣被告於95年12月11日自行將前揭不
    動產房地出售予訴外人徐雲蒸，並於同月29日辦理不動產移
    轉登記。兩造簽訂之系爭契約書第11條第1 項及第3 項第2
    款約定：「太平洋房屋於買賣契約成立時，得向賣方請求約
    定之服務報酬：一、約定服務報酬：一律以成交價之4%計算
    之.... 三 、有下列各款情形之一者，賣方應給付太平洋依
    第11條第1 項約定之服務報酬：2.委託期間內，賣方自行出
    售，經第三人仲介出售或另行委託他人仲介時。... 」等情
    ，業據其提出專任委託銷售契約書、95年11月16日契約變更
    內容合意書、系爭房屋建物登記謄本、96年4 月30日新竹市
    地價地籍圖資料電傳資訊服務系統為證，並為被告所不爭執
    ，堪信為真實。
四、原告主張被告違反系爭契約第11條第3 項第2 款約定，於專
    案委託期間，自行出售系爭房屋，依該款規定得請求被告給
    付服務報酬等情，則為被告所否認，並以前詞置辯。經查：
  (一)按依兩造間系爭契約書第11條第1 項約定，原告於買賣契約
    成立時，得向被告請求按成交價之4%計算之服務報酬，且依
    系爭契約第11條第3 項第2 款約定，於委託期間內，被告自
    行出售，經第三人仲介出售或另行委託他人仲介時，被告仍
    應依同條第1 項約定之服務報酬予原告，有兩造所不爭執之
    前開系爭契約附卷可憑。本件兩造於95年11月16日就被告所
    有系爭房地訂立系爭契約，委託銷售金額原訂為468 萬元，
    嗣調降為436 萬元，並簽定契約內容變更同意書，委託期間
    自95年11月16日至96年1 月16日。嗣被告於95年12月11日自
    行將前揭不動產房地出售予訴外人徐雲蒸，並於同月29日辦
    理不動產移轉登記等情，為兩造所不爭執，已如前述，則原
    告主張被告所為，已符合兩造間系爭契約書第11條第3 項第
    2 款之約定，即被告於委託期間自行出售系爭房地等情，自
    屬可採。
  (二)被告雖辯稱有告知原告業務員系爭房地不要繼續銷售，並曾
    於95年11月20日左右向原告公司業務員乙○○○及店長林元
    順表示不賣系爭房地云云。惟查，證人林元順到庭證稱：「
    當時被告說他2 間房子中竹南的那間房子賣掉，這間要留著
    自己住所以先不賣了，所以公司當時就停止銷售，報紙的廣
    告已經停掉，但網路上的銷售資料還在。因為被告說不賣了
    ，我們應當事人的要求所以先把報紙的廣告停掉。一般的客
    人委託我們銷售也是這樣的，等合約自動過期」等語（見本
    院卷第34至第35頁）。則徵諸證人林元順之上開證述，縱被
    告有告知原告公司業務員不願再出售系爭房地，依原告公司
    作業流程，亦僅係暫停報紙廣告，等待合約期間經過，並未
    變更系爭契約之內容。況依兩造系爭契約第13條約定「非經
    雙方書面合意不得對契約之內容變更之」，有兩造不爭執之
    系爭契約在卷可按。而被告於簽訂系爭契約時，為原告公司
    之員工，對於原告公司專案委託契約流程及系爭契約之約定
    內容，應知之甚稔。是被告徒以其曾口頭告知原告公司業務
    員乙○○○、林元順不再繼續出售系爭房地，辯稱其未違反
    系爭契約第11條第3 項第2 款之約定云云，自無足採。另證
    人乙○○○亦到庭證稱：「在被告說不賣以前，我們確實有
    帶好幾組客人去看房子.... 」 等語（詳卷第35、36頁），
    被告所辯原告未帶客人看房子，原告公司亦未依系爭契約履
    行義務云云，亦無足採。
五、從而，原告依系爭契約第11條第3 項第2 款之約定，請求被
    告給付委託銷售價格之4%，即174,400 元（即預定銷售額
    4,360,000 元×4%＝174,400 元），及自本訴狀繕本送達之
    翌日即96年5 月22日起至清償日止，按年息5%計算之法定遲
    延利息，為有理由，應予准許。
六、本件係依民事訴訟法第427 條第1 項適用簡易程序所為被告
    敗訴之判決，依民事訴訟法第389 條第1 項第3 款之規定，
    應依職權宣告假執行。至原告陳明願供擔保請准宣告假執行
    部分，應僅係促使本院依職權宣告假執行之發動，爰不另為
    准駁之諭知，附此敘明。
七、訴訟費用負擔之依據：民事訴訟法第78條。
中　　華　　民　　國　　96　　年　　12　　月　　4 　　日
                  苗栗簡易庭法　官　王萬金
以上正本係照原本作成。
如對本判決上訴，須於判決送達後20日內向本院提出上訴狀。
                            書記官　劉碧雯
中　　華　　民　　國　　96　　年　　12　　月　　4 　　日
